【裁判字號】    97,交聲,1117
【裁判日期】    980526
【裁判案由】    聲明異議
【裁判全文】
臺灣臺南地方法院交通事件裁定        97年度交聲字第1117號
原處分機關  交通部公路總局嘉義區監理所麻豆監理站
異議人即受
受處分人    甲○○
上列受處分人因違反道路交通管理處罰條例案件，對於交通部公
路總局嘉義區監理所麻豆監理站，民國97年10月24日所為之裁決
處分（處分案號：麻監裁罰字第裁75-MM0000000號），聲明異議
，本院裁定如下：
      主  文
異議駁回。
      理  由
一、原處分意旨略以：異議人即受處分人甲○○（下稱異議人）
    ，駕駛車牌號碼Y9-5575 號之自用小客車，於民國97年9 月
    8 日8 時57分許，行經最高限速60公里之臺20線22.8公里（
    菜寮路段）處時（下稱系爭地點），為員警以雷達測速儀器
    測得其行車速度為時速73公里，有超速13公里之違規事實。
    經臺南縣警察局交通警察隊（下稱舉發機關）員警予以製單
    舉發，嗣原處分機關即交通部公路總局嘉義區監理所麻豆監
    理站，以異議人之違規事實明確，乃依道路交通管理處罰條
    例（下稱處罰條例）第40條之規定，裁處異議人新臺幣（下
    同）1,600 元之罰鍰等語。
二、異議意旨略以：依舉發機關臺南縣警察局函覆異議人之文書
    （惟本院卷內查無此文書）記載，異議人駕駛車輛於上開時
    地由新化往左鎮方向行駛，惟依舉發機關所提示之照片，異
    議人係駕駛於左鎮往新化方向之車道上，可徵舉發機關實有
    誤認。又依道路交通處罰條例第7條之2第3項規定，測速照
    相需於照相地點前方約100公尺處設立明顯警示標誌，此一
    規定旨在提醒駕駛人自省並給予適當減速之距離，兼有預防
    執法過當之目的；惟上開規定之中，並未規定警示標誌設立
    之最遠距離，但依上開意旨觀，警示標誌之設立仍不宜過遠
    。查本案中警示標示距測速照相之實際地點高達900公尺，
    顯有逾越上開立法意旨警示駕駛人之美意。為此聲明異議，
    請求撤銷原處分云云。
三、按「汽車駕駛人，行車速度，超過規定之最高時速，或低
    於規定之最低時速，除有第43條第1 項第2 款情形外，處新
    臺幣1,200 元以上2,400 元以下罰鍰」，道路交通管理處罰
    條例第40條定有明文。復按「汽車駕駛人之行為有經以科
    學儀器取得證據資料證明其行為違規，當場不能或不宜攔截
    製單舉發者，得逕行舉發」；「前項第7 款之科學儀器應採
    固定式，並定期於網站公布其設置地點。但汽車駕駛人之行
    為屬行車速度超過規定之最高速限或低於規定之最低速限者
    ，不在此限」、「對於前項第9 款之違規行為，採用固定或
    非固定式科學儀器取得證據資料證明者，於一般道路須至少
    於100 公尺，於高速公路、快速公路須至少於300 公尺前，
    明顯標示之」，分別有道路交通管理處罰條例第7 條之2 第
    1 項第7 款、同條第2 項第9 款、同條第3 項明文可參。
    且查道路交通管理處罰條例第7 條之2 規定係於94年12月28
    日修正，該條明定以科學儀器採證取締超速時，一般道路至
    少於100 公尺前，而高速道路、快速公路至少於300 公尺前
    ，應樹立明顯標示警示駕駛人，係在使國家公權力之行使合
    理化，符合正當法律程序，避免交通執法之爭議。故此一明
    文規定，係防止人民之權利遭受突襲，且立法者考量一般道
    路與高速道路之行車速度有別，故分別制訂至少於100 公尺
    、300 公尺之規定。準此可知本條之立法意旨旨在「避免人
    民權利遭受突襲」，並使國家公權力行使符合正當法律程序
    。故立法者以100 公尺、300 公尺為最低之距離限制，係使
    駕駛人能有足夠之反應時間；又立法者雖未就警示標示設
    置之最高之距離制訂明確數據之限制，但依上開立法意旨，
    自應以避免突襲人民權利之適當距離為原則。
四、本院審查：
  (一)舉發機關以異議人，駕駛車牌號碼Y9-5575 號之自用小客車
    ，於民國97年9 月8 日8 時57分許，行經最高限速60公里之
    臺20線22.8公里（菜寮路段）處時，以其行車速度為時速73
    公里，有超速13公里之違規事實為由予以製單舉發，嗣原處
    分機關以異議人之違規事實明確，乃依處罰條例第40條之規
    定，裁處異議人1,600 元之罰鍰，有：原處分機關麻監裁罰
    字第裁75-MM0000000號裁決書、臺南縣警察局南縣警交字第
    MM0000000號舉發違反道路交通管理事件通知單、車號Y9-55
    75號自用小客車之測速照片，及臺20線23.7公里處固定式警
    示標誌設置現場圖各1幀為證，故異議人於前述時、地之違
    規事實已可認定。
  (二)異議人雖抗辯本件係錯誤舉發云云。然查依上開測速照片所
    示，已足證明異議人確有駕駛Y9-5575號自用小客車，並據
    照片右上之測速紀錄，該車行駛系爭地點時速實高達73公里
    。且據臺南縣警察局回覆本院之南縣警交字第0980001044號
    函所載，亦認定Y9-5575號車係沿臺20線「左鎮往新化方向
    、東向西行駛」（參本院卷第13頁），因此苟異議人持有臺
    南縣警察局函稱異議人係「新化往左鎮方向行駛」，其僅係
    單純誤載，並不影響違規事實之認定。
  (三)又異議人雖又以本案中警示標示設立之地點距測速照相之實
    際地點高達900公尺，顯有逾越立法意旨警示駕駛人之本意
    等語置辯。惟查本案之中，主管機關於測速照相之施測地點
    前900公尺設立有固定式警示標誌，已符道路交通處罰條例
    第7條第3項100公尺最低距離限制，又依前開法令之規定，
    並未對警示標誌之最高距離做出明確規範，故僅得依該條立
    法意旨之「避免人民權利遭受突襲」，並使「國家公權力行
    使符合正當法律程序」作為警示標誌設置地點是否合理之判
    斷標準。本件舉發機關既已在測速照相之施測地點前900公
    尺路旁設立有「黃底黑字」之固定式大型警示標誌，且設置
    於駕駛人正常視線可及範圍內，亦無受其他遮蔽物視線，顯
    已符合前開法條中「明顯標示」之規定，亦可認國家公權力
    行使有符正當法律程序。再者，系爭地點為一行車順暢之彎
    道，且警示標誌與測速照相施測地點間並無交通號誌或道路
    施工等妨礙駕駛人順暢行駛之障礙物，故以異議人本件駕駛
    時速73公里（即73000公尺）平均秒速（1小時即3600秒）則
    為20.3公尺（計算式：73000公尺÷3600秒＝20.27公尺／秒
    ，四捨五入到小數點下第一位為20.3公尺／秒），900公尺
    之距離，僅需44.3秒（計算式：900÷20.3＝44.33，四捨五
    入到小數點下第一位為44.3）即可到達，該時間依一般人之
    智慮常識及記憶程度，應不可能於如此短暫之時間內即忘卻
    所見所知之事，可徵該警示標誌之設置地點應仍屬駕駛人合
    理期待之設置範圍內，並未達讓駕駛人生有突襲感覺之程度
    。準此，異議人於此時間內對於先前所見之警告標示應可保
    有相當之注意，在此距離內對之取締超速違規，尚不至於因
    距離過遠，而對於異議人之權利造成突襲，即此等距離尚難
    謂非在異議人所能預見之範圍內，異議人此部分所辯，並無
    可採。
  (三)綜上所述，異議人違規之行為，參照上開證據所示，足認其
    確有本件超速之違規事實無疑，至於異議人指摘本件舉發之
    程序違法等語，經本院審理後認定舉發機關之舉發程序並未
    悖離前開立法意旨，故原處分機關依據道路交通管理處罰條
    例第40條規定，裁處異議人1,600 元罰鍰，並無違誤。準此
    ，本件聲明異議核無理由，應予駁回。
五、據上論斷，應依道路交通案件處理辦法第19條前段，裁定如
    主文。
中    華    民    國    98    年    5     月    26    日
                  交通法庭   法  官  廖建彥
以上正本證明與原本無異。
如不服本裁定應於送達後5日內向本院提出抗告狀（應附繕本）
。
                             書記官  吳揆滿
中    華    民    國    98    年    5     月    26    日


司法院資訊處製作；財團法人民間司法改革基金會備份。
